臺灣士林地方法院刑事判決　　　　　　　 96年度易字第618號
公　訴　人　臺灣士林地方法院檢察署檢察官
被　　　告　乙○○
上列被告因違反毒品危害防制條例案件，經檢察官提起公訴（96
年度毒偵字第42號），本院經訊問被告後，被告為認罪之陳述，
經裁定認為本件宜以簡式審判程序審理，並判決如下：
    主  文
乙○○施用第二級毒品，累犯，處有期徒刑捌月，減為有期徒刑
肆月，如易科罰金以新臺幣壹仟元折算壹日。扣案之第二級毒品
安非他命壹包（驗餘淨重零點零貳公克）沒收銷燬；扣案之玻璃
球吸食器壹個，沒收。
    事  實
一、乙○○前於民國89年間因施用第2 級毒品安非他命案件，經
    本院以89年度毒聲字第1857號裁定送觀察、勒戒後，認無繼
    續施用毒品之傾向，由臺灣士林地方法院檢察署檢察官於89
    年12月1 日以89年度毒偵字第2041、2048號不起訴處分確定
    ，並於同日釋放出所。又於前案觀察、勒戒執行完畢釋放後
    5 年內之93年間，因施用第1 級毒品海洛因及第2 級毒品安
    非他命案件，經本院於93年8 月26日以93年度訴字第327 號
    判決處有期徒刑8 月及5 月，應執行有期徒刑1 年確定，於
    95年4 月19日執行完畢。詎乙○○仍不知悔改，再基於施用
    第2 級毒品安非他命之犯意，於95年12月20日凌晨零時許，
    在臺北縣淡水鎮○○路友人住處，施用第2 級毒品安非他命
    1 次。嗣於同日凌晨5 時45分許，為警在臺北市○○區○○
    路3 號前查獲，並扣得第2 級毒品安非他命1 包（驗餘淨重
    0.02公克）及玻璃球吸食器1 個；而經警採集其尿液檢體送
    驗結果，呈甲基安非他命陽性反應，始查悉上情。
二、案經臺北市政府警察局北投分局報告臺灣士林地方法院檢察
    署檢察官偵查起訴。
    理  由
一、上揭犯罪事實，業經被告乙○○於本院審理時坦承不諱，且
    被告經警採集其尿液檢體送台灣尖端先進生技醫藥股份有限
    公司先以酵素免疫分析法初步檢驗，再以氣相層析質譜儀法
    確認檢驗結果，呈安非他命類、甲基安非他命陽性反應，此
    有該公司95年12月27日濫用藥物檢驗報告1 紙附卷可稽。此
    外，復有扣案之第2 級毒品安非他命1 包（驗餘淨重0.02公
    克）、玻璃球吸食器1 個可資佐證。而前開扣案之第2 級毒
    品安非他命1 包，分別經保安大隊第二中隊以毒品檢驗袋之
    試劑初步檢驗、臺北市政府警察局刑事鑑識中心以氣相層析
    質譜分析法鑑驗，結果認送驗疑似安非他命白色透明晶體1
    包呈安非他命反應及檢出第2 級毒品甲基安非他命及N,N-二
    甲基安非他命成分，有保安大隊第二中隊95年12月20日毒品
    初步鑑驗報告單（見甲○96年度毒偵字第42號偵查卷第22頁
    ）、臺北市政府警察局96年3 月19日北市鑑毒字第1035號鑑
    驗通知書（附於本院卷第32頁）各1 紙附卷可參，足徵被告
    前開施用第2 級毒品安非他命之自白與事實相符，堪予採信
    。
二、按92年7 月9 日新修正之毒品危害防制條例刪除2 犯及3 犯
    之規定，一改修法前繁雜之處遇程序，僅將施用毒品者簡化
    區分為初犯、再犯，並認施用毒品者係屬病患性犯人，以觀
    察、勒戒戒除其身癮，並以強制戒治去除其心癮。經觀察、
    勒戒或強制戒治執行完畢釋放後，若係5 年後再犯該條例第
    10條施用毒品罪者，與同條例第20條第1 項、第2 項關於「
    初犯」之處理方式相同，檢察官應先聲請法院裁定令被告入
    勒戒處所觀察、勒戒，並視有無繼續施用毒品傾向，決定應
    予釋放、為不起訴之處分，或應聲請法院裁定令入勒戒處所
    強制戒治；若係5 年內「再犯」同條例第10條施用毒品罪者
    ，依同條例第23條第2 項規定，檢察官則應依法追訴。觀諸
    該條例第20條第3 項之修正理由：「觀察、勒戒或強制戒治
    5 年後再犯者，顯見前所實施之觀察、勒戒或強制戒治已足
    以遮斷其施用毒品之癮，為期自新及協助其戒除毒癮，對此
    5 年後再犯者，爰明定仍適用初犯之規定，先經觀察、勒戒
    、強制戒治之程序。」及同條例第23條第2 項之修正理由：
    「為配合簡化施用毒品犯之刑事處遇程序，並鑑於經觀察、
    勒戒或強制戒治執行完畢釋放後5 年內再犯者，其再犯率甚
    高，原據以實施之觀察、勒戒及強制戒治既已無法收其實效
    ，自應施以刑事處遇。」顯然如施用毒品者係前經觀察、勒
    戒或強制戒治等治療程序執行完畢5 年後，始再施用毒品之
    「初犯」，因前所執行之觀察、勒戒或強制戒治已足收戒除
    毒癮之效，自應重新執行觀察、勒戒或強制戒治等治療程序
    ，並於治療程序執行完畢後，由檢察官為不起訴處分，毋庸
    對之追訴處罰；反之，在「再犯」之情形，因其先前所為治
    療程序顯未能收戒斷毒癮之效，且考量施用毒品者之再犯率
    偏高，乃簡化其刑事處遇程序，而逕予追訴處罰，不再施以
    治療程序。參酌上開立法理由，修正毒品危害防制條例就施
    用毒品者，祇於「初犯」及「5 年後再犯」二種情形，有其
    追訴條件之限制，即須於初犯經觀察、勒戒或強制戒治釋放
    後，5 年內均無施用毒品之行為，始能認其前所實施之觀察
    、勒戒或強制戒治已足遮斷毒癮，而得於5 年後再犯時，再
    予適用初犯之規定，重行觀察、勒戒等程序。倘5 年內已經
    再犯，被依法追訴處罰，縱其第3 次（或第3 次以上）施用
    毒品之時間在初犯釋放5 年以後，即與「5 年後再犯」之情
    形有別，且因已於「5 年內再犯」，顯見其再犯率甚高，原
    實施觀察、勒戒或強制戒治，已無法收其實效，而無5 年戒
    斷期之存在，自無再經觀察、勒戒及強制戒治之必要，應由
    檢察官逕行起訴，始符新法修正之本旨，最高法院95年度台
    非字第59號、第65號判決意旨可資參照。經查，本件被告前
    於89年間因施用第2 級毒品安非他命案件，經本院以89年度
    毒聲字第1857號裁定送觀察、勒戒後，認無繼續施用毒品之
    傾向，由臺灣士林地方法院檢察署檢察官於89年12月1日 以
    89年度毒偵字第2041、2048號不起訴處分確定，並於同日釋
    放出所。又於前案觀察、勒戒執行完畢釋放後5 年內之93年
    間，因施用第1 級毒品海洛因及第2 級毒品安非他命案件，
    經本院於93年8 月26日以93年度訴字第327 號判決處有期徒
    刑8 月及5 月，應執行有期徒刑1 年確定，於94年5 月3 日
    入監執行，已於95年4 月20日執行完畢等情，有前揭臺灣士
    林地方法院檢察署89年度毒偵字第2041、2048號不起訴處分
    書、臺灣士林地方法院檢察署刑案資料查註紀錄表、臺灣高
    等法院被告前案紀錄表各1 份附卷可考，是被告本次犯行雖
    距其89年12月1 日觀察勒戒執行完畢釋放逾5 年，然被告於
    該次觀察勒戒執行完畢釋放5 年內，即於93年間再犯施用毒
    品之罪，且經本院判處罪刑確定，則被告此次施用毒品之犯
    行，即與毒品危害防制條例第20條第3 項所稱之「5 年後再
    犯」有別。是公訴人依法追訴，於法並無不合，故本件事證
    明確，被告犯行洵堪認定，應依法論科。
三、按安非他命為毒品危害防制條例第2 條第2 項第2 款所規定
    之第2 級毒品，核被告乙○○所為，係犯毒品危害防制條例
    第10條第2 項之施用第2 級毒品罪。其施用前後持有第2 級
    毒品安非他命之低度行為為施用毒品之高度行為所吸收，不
    另論罪。再被告有事實欄所載前案犯罪科刑並執行完畢之情
    形，有臺灣高等法院被告前案紀錄表1 份在卷可查，其受有
    期徒刑執行完畢後，5 年內故意再犯有期徒刑以上之本罪，
    為累犯，應依刑法第47條第1 項之規定加重其刑。爰審酌被
    告前曾有施用毒品之犯行，經觀察勒戒之治療程序並判刑後
    ，仍未戒除惡習而繼續施用，足見其深陷毒癮而難以自拔，
    惟施用毒品僅係戕害自身健康，尚未危害他人，並考量其生
    活狀況、智識程度，施用毒品之次數，暨犯罪後坦承犯行等
    一切情狀，量處如主文所示之刑。又中華民國96年罪犯減刑
    條例已於96年7 月16日施行，本件被告犯罪時間在該條例第
    2 條第1 項所定之96年4 月24日之前，依該條例第2 條第1
    項第3 款規定意旨，合於減刑條件，爰就被告本件所犯之罪
    減其刑期二分之一，並諭知易科罰金之折算標準。
四、扣案之第2 級毒品安非他命1 包（驗餘淨重0.02公克），為
    違禁物，應依毒品危害防制條例第18條第1 項前段規定，不
    問屬於犯人與否，沒收銷燬之。又扣案之玻璃球吸食器1 個
    ，為被告所有且係供被告施用第2 級毒品安非他命之用等情
    ，業據被告供明在卷，爰依刑法第38條第1 項第2 款規定宣
    告沒收之。
據上論斷，應依刑事訴訟法第273 條之1 第1 項、第299 條第1
項前段，毒品危害防制條例第10條第2 項、第18條第1 項前段，
刑法第11條、第41條第1 項前段、第47條第1 項、第38條第1 項
第2 款，中華民國96年罪犯減刑條例第2 條第1 項第3 款、第7
條、第9條，判決如主文。
本案經檢察官邱智宏到庭執行職務。
中　　華　　民　　國　　96　　年　　7 　　月　　31　　日
　　　　　　　　　刑事第七庭法　官　王俊雄
以上正本證明與原本無異。
如不服本判決，應於判決送達後10日內，向本院提出上訴狀。
                            書記官  林靜枝
中　　華　　民　　國　　96　　年　　8 　　月　　3 　　日
附錄本案論罪科刑法條全文
毒品危害防制條例第10條第2 項：
施用第二級毒品者，處3 年以下有期徒刑。
